臺灣臺南地方法院刑事判決
111年度簡上字第174號
上  訴  人  臺灣臺南地方檢察署檢察官
被      告  允成開發工程有限公司

代  表  人  陳英正



被      告  陳英哲


上列上訴人因被告違反廢棄物清理法案件，不服本院中華民國11
1年4月29日111年度簡字第87號第一審簡易判決（起訴案號：臺
灣臺南地方檢察署110年度偵字第21547號），提起上訴，本院管
轄之第二審合議庭判決如下：
    主  文
上訴駁回。
    犯罪事實及理由
一、刑事訴訟法第348條規定：「上訴得對於判決之一部為之。
    對於判決之一部上訴者，其有關係之部分，視為亦已上訴。
    但有關係之部分為無罪、免訴或不受理者，不在此限。上訴
    得明示僅就判決之刑、沒收或保安處分一部為之」。該條第
    3項之立法理由為：為尊重當事人設定攻防之範圍，並減輕
    上訴審審理之負擔，容許上訴權人僅針對刑、沒收或保安處
    分一部提起上訴，其未表明上訴之認定犯罪事實部分，則不
    在第二審之審判範圍。如為數罪併罰之案件，亦得僅針對各
    罪之刑、沒收、保安處分或對併罰所定之應執行刑、沒收、
    保安處分，提起上訴，其效力不及於原審所認定之各犯罪事
    實，此部分犯罪事實不在上訴審審查範圍。爰增訂本條第3
    項，作為第2項之例外規定，以資適用。本案依檢察官上訴
    書所載，已明示係針對原審判決未諭知沒收部分提起上訴，
    依上述說明，本院僅就原審判決是否漏未宣告沒收部分進行
    審理，至於檢察官未表明上訴之原判決關於犯罪事實、所犯
    法條及量刑等部分，則不屬上訴審審查範圍，均引用原判決
    之記載（如附件），先予敘明。　　
二、檢察官上訴意旨略以：原審判決犯罪事實引用起訴書之記載
    ，認被告等自民國100年間起，以每日8小時新臺幣（下同）
    7,000元之費用（超時則以每小時875元計），受委託代為清
    運廢棄物，其所收取之費用自屬犯罪所得，且起訴書已請求
    原審依法宣告沒收犯罪所得，然原審未諭知沒收，亦未說明
    不予沒收之理由，顯有判決不載理由之違法等語。
三、駁回上訴之理由：
　㈠按法院就沒收事項固應依職權調查、認定，但沒收乃國家對
    人民財產之強制處分，其相關證據自應由代表國家行使公權
    力之檢察官提出，是法院依職權調查之範圍，仍以於當事人
    聲請調查證據之過程中，或依案內已存在之訴訟資料，發現
    有足以影響判決結果之證據存在，且有調查之可能者為限，
    並無依職權窮盡一切可能方法蒐集證據以發現真實之必要（
    最高法院111年度台上字第317號判決意旨參照）。次按本案
    之沒收係依附於被告一定之違法行為而存在，二者互為關聯
    ，刑事訴訟法第161條第1項規定檢察官對於該沒收前提事實
    即一定之違法行為，應負提出證據及說服之實質舉證責任，
    至於犯罪工具、產物及犯罪所得是否沒收，事實審法院固得
    補充調查證據及綜合評價相關證據而為認定，究仍不能解免
    檢察官應負之主張或舉證責任。如檢察官未盡其主張或舉證
    責任，亦從未主張被告使用何物供犯罪所用，法院即無接續
    檢察官應盡之責任而依職權調查之義務，檢察官自不能反執
    以指摘法院調查未盡（最高法院106年度台上字第1948號判
    決意旨參照）。
　㈡經查，被告允成開發工程有限公司（下稱允成公司）實際負
    責人即被告陳英哲於警詢供稱：我主要向臺南市區一些大樓
    建案的建商購買挖地下室地基所產生的土方，並暫時堆置在
    臺南市○○區○○段0000○0000○0000地號土地（下合稱本案土地
    ）上，等到有人願意購買，我再賣出。針對暫時堆置在本案
    土地上的土方，我不是替建築工地清運營建廢棄物，我是向
    大樓建案的建商購買的，至於我向其他建築工地清運營建廢
    棄物收取費用方式是每日8小時7,000元，如果超時，每小時
    則以875元計等語（調查卷第4頁）。其於本院審理時供稱：
    我自己也不知道做了幾日，我有時候是做免費的，我沒有賺
    到錢，並無犯罪所得等語（簡上卷第54、86頁）。是以，被
    告陳英哲並未供稱其有實際取得犯罪所得。又參考前述說明
    ，關於犯罪所得是否宣告沒收，應由代表國家行使公權力之
    檢察官負主張或舉證之責。然而，偵查檢察官未曾開庭訊問
    被告陳英哲、被告允成公司代表人陳英正，亦未就被告陳英
    哲、允成公司是否有實際取得犯罪所得及其金額進行調查，
    蒞庭檢察官於本院言詞辯論終結前，亦表示無其他證據請求
    調查。因此，檢察官並未提出被告陳英哲、允成公司有實際
    取得犯罪所得之積極證據，僅單憑被告陳英哲於警詢陳述之
    計費方式，逕認被告陳英哲、允成公司有取得犯罪所得，進
    而請求本院宣告沒收，自難認檢察官已盡主張或舉證責任，
    本院並無接續檢察官應盡之責任而依職權調查之義務。從而
    ，原審判決未予宣告沒收，其結果並無違誤，原審判決雖未
    敘明不予沒收之理由，僅係行文簡略，於判決結果不生影響
    。綜上所述，檢察官以前述理由提起上訴，並非有據，應予
    駁回。
據上論斷，應依刑事訴訟法第455條之1第1項、第3項、第368條
、第373條，判決如主文。
本案經檢察官陳昆廷提起公訴、上訴，檢察官紀芊宇、王鈺玟到
庭執行職務。
中　　華　　民　　國　　111 　年　　9 　　月　　27　　日
           　　　 刑事第十五庭  審判長法  官　周宛瑩
                                　　　法　官　陳貽明
　　　　　　　　　　　　　　　　　  　法　官　張郁昇
以上正本證明與原本無異。
不得上訴。
　　　　　　　　　　　　　　　　　　　書記官　陳冠盈
中　　華　　民　　國　　111 　年　　9 　　月　　27　　日